---
title: "Najpopularniejsze imiona, nadane polskim dzieciom w XXI wieku"
description: |
  Tylko niecałe 4 proc. z ponad 3 tys. imion, nadanych dzieciom w Polsce jest naprawdę popularnych. Pozostałe 96 proc. to imiona popularne w pierwszej i drugiej połowie XX wieku, niezwykle rzadkie lub obce. Powoli znikają z przestrzeni publicznej imiona dziadków i często rodziców, czyli takie, które nadawane były dzieciom w pierwszej połowie XX wieku. Są jednak od tej reguły wyjątki.
author: Stanisław M. Stanuch
date: 2022-03-03
output:
  distill::distill_article:
    self_contained: false
draft: true
---


```{r setup, include=FALSE}
knitr::opts_chunk$set(echo = FALSE)
library(tidyverse)
library(gt)
library(gtExtras)
library(janitor)

```

```{r wczytanie_danych, include=FALSE, cache=TRUE}

imiona_2000_2019 <- readr::read_csv("https://raw.githubusercontent.com/sms1962/dziennikarz-2.1/main/data/Imiona_nadane_wPolsce_w_latach_2000-2019.csv") %>% 
  clean_names()

#
wczytaj <- function(plik, rok) {
  dane <- read_csv(plik) %>% 
    mutate(rok = rok) %>% 
    rename(imie = "IMIĘ_PIERWSZE",
           plec = "PŁEĆ",
           liczba = "LICZBA_WYSTĄPIEŃ") %>% 
    mutate(plec = if_else(plec == "MĘŻCZYZNA", "M","K")) %>% 
    select(rok,imie,liczba, plec) %>% 
    group_by(rok,imie, plec) %>% 
    summarise(liczba = sum(liczba)) %>% 
    ungroup() %>% 
    arrange(desc(liczba))
  
  return(dane)
}

# lista_plikow <- list.files(path = "data",pattern = "imiona_",  full.names = TRUE)
lista_plikow <- c("https://raw.githubusercontent.com/sms1962/dziennikarz-2.1/main/data/imiona_meskie_2020.csv", "https://raw.githubusercontent.com/sms1962/dziennikarz-2.1/main/data/imiona_meskie_2021.csv", "https://raw.githubusercontent.com/sms1962/dziennikarz-2.1/main/data/imiona_zenskie_2020.csv", "https://raw.githubusercontent.com/sms1962/dziennikarz-2.1/main/data/imiona_zenskie_2021.csv")

rok <- c(2020,2021,2020,2021)

imiona_reszta <- map2_df(.x = lista_plikow, .f = wczytaj, rok)
imiona <- bind_rows(imiona_2000_2019, imiona_reszta) %>% 
  mutate(imie = str_to_title(imie, locale = "pl"))

# usuwam niepotrzebne pliki cząstkowe
rm(imiona_2000_2019, imiona_reszta)
```


```{r sprwdzanie_imion}

test_imion <- imiona %>% 
  group_by(imie) %>% 
  distinct(plec) %>% 
  count() %>% 
  ungroup() %>% 
  filter(n>1)

# Aha, czyli są błędy np. Szymon płci męskiej czy żeńskiej
# wszystkich imion nie sprawdzimy, ale zobaczmy dystrybucję imion, które mają dwie płcie

# Ile jest w sumie wystąpień imion, które mają dwie płcie?
imiona_hist <- imiona %>% 
  group_by(imie, plec) %>% 
  summarise(ile = sum(liczba)) %>% 
  ungroup() %>% 
  right_join(test_imion, by = "imie") %>% 
  arrange(desc(ile)) %>% 
  filter(ile >= 10000)

imiona_hist
```
To nieznaczne błędy, bo np. imię *Szymon* dwa razy przypisano dziewczynce, ale takie błędy mogą później generowac inne błedy, często trudne do wychwycenia. Dlatego najlepiej je od razu usnąć. 
Mamy dwa wyjścia: usunąć błędne wystąpienia np. *Szymon* i płeć *K*, albo zmienić "płeć" wszystkich Szymonów, w tym tych, dwóch, które są "kobietami" na płec *M*. Wybierzemy to drugie rozwiązanie, ale tylko dla imion, które wystąpiły co  najmniej 10 tys. razy w okresie od poczatku XXI wieku.

```{r laczenie_bledow_plci}
imiona <- imiona %>% 
  mutate(plec = case_when(
    imie %in%  c("Szymon","Igor", "Daniel","Fabian") ~ "M",
    imie %in% c("Nikola","Milena") ~ "K",
    TRUE ~ plec
  )) %>% 
  group_by(imie, rok, plec) %>% 
  summarise(liczba = sum(liczba)) %>% 
  ungroup()

```

